【裁判字號】    99,易,584
【裁判日期】    990714
【裁判案由】    妨害公務等
【裁判全文】
臺灣苗栗地方法院刑事判決               99年度易字第584號
公  訴  人  臺灣苗栗地方法院檢察署檢察官
被      告  乙○○
上列被告因妨害公務等案件，經檢察官提起公訴（99年度偵字第
2339號），本院判決如下：
    主  文
乙○○犯恐嚇危害安全罪，累犯，處有期徒刑參月，如易科罰金
，以新臺幣壹仟元折算壹日；又犯妨害公務執行罪，累犯，處有
期徒刑肆月，如易科罰金，以新臺幣壹仟元折算壹日。應執行有
期徒刑陸月，如易科罰金，以新臺幣壹仟元折算壹日。
    事  實
一、乙○○前因妨害公務案件，經臺灣桃園地方法院判處有期徒
    刑3 月確定，於民國97年7 月2 日易科罰金執行完畢（構成
    累犯；復因傷害案件，經本院判處有期徒刑3 月確定，於99
    年1 月30日執行完畢（構成累犯）。乙○○為丙○○之子，
    屬家庭暴力防治法第3 條第3 款之家庭成員關係，於99年4
    月23日13時45分許，在苗栗縣後龍鎮新民里2 鄰東社23號住
    所，酒後與丙○○因細故發生口角，除砸毀屋內之電視、鍋
    子、窗戶等物（毀損部分業經撤回告訴）外，尚基於恐嚇危
    害安全之犯意，持1 呎半之長刀，作勢欲砍殺丙○○，並恫
    稱以：「給你死還要放火燒房子」等語，致丙○○心生畏懼
    ，跑至苗栗縣警察局竹南分局新港派出所報案，值班員警甲○○據報後，隨即於同日14時35分前至上址。乙○○在上址
    門口見甲○○前來，竟基於妨害公務執行、侮辱公務員之犯
    意，當場以台語對甲○○侮辱以「幹你娘、幹你娘雞巴你是
    照什麼東西」等語，見甲○○欲上前以現行犯對其為逮捕之
    際，即拿起停放於門口之腳踏車及路旁盆栽丟往甲○○，以
    此強暴方式妨害公務之執行。嗣於同日15時許，乙○○為後
    續前往上址支援之員警所制服逮捕後始查獲上情。
二、案經苗栗縣警察局竹南分局報告臺灣苗栗地方法院檢察署檢
    察官偵查起訴。
    理  由
一、本件被告乙○○對於下列供述證據、非供述證據的證據能力
    均不爭執（參審卷99年6 月15日準備程序筆錄第2 頁、99年
    6 月30日審判筆錄第5 至7 頁），且無違法取得或顯不可信
    之情形，本院自得將之採為認定本件犯罪事實存否之證據，
    附此敘明。
二、本件被告乙○○對於妨害公務的犯罪事實坦承不諱（參偵卷
    第55頁、第60頁、第69頁，審卷99年6 月10日訓問筆錄第2
    頁、99年6 月15日準備程序筆錄第2 頁、99年6 月30日審判
    筆錄第7 頁），但否認有恐嚇之犯行，辯稱：伊跟小狗玩，
    當時是要嚇狗，因為狗咬伊。伊爸亂講的，他平常喝醉酒都
    這樣子，伊附近的鄰居及伊哥哥都知道，案發當天伊也沒有
    對父親恐嚇等語。
三、惟查：
  (一)證人即被告之父丙○○證稱：99年4 月23日13時45分許，伊
    回到苗栗縣後龍鎮新民里2 鄰東社23號住處，乙○○喝了酒
    向伊抱怨，從小過繼給人當養子，19歲回來，說完之後突然
    把鍋子菜餚拿起來丟，把電視機摔到地上，木製長條椅子把
    窗戶玻璃打破，邊摔邊說要放火燒房子，並拿刀子作勢要殺
    伊，伊看到這種情形就跑出去，越想越氣才到派出所報案。
    乙○○說他沒有工作，說伊一定有錢，並對伊說給你死、要
    放火燒房子。報案之後警察1 人到場處理，並拿相機拍照，
    乙○○突然問警察你是在照什麼，一步一步逼近，警察就一
    步一步退，並以台語罵幹你娘、幹你娘雞巴你警察是照什麼
    東西，警察一直退，乙○○就一直罵，警察退了20至30公尺
    ，乙○○突然攻擊警察，和警察扭打，之後又拿路邊的盆栽
    攻擊警察，之後被制服帶回派出所等語（參偵卷第22至24頁
    、第68至69頁）。
  (二)證人即警員甲○○證稱：「（問：99年4 月23日是你負責處
    理被告的案件嗎？）是。」、「（問：當初報案人是誰？）
    丙○○。」、「（問：他報案內容是什麼？）就是他兒子喝
    酒醉在家裡把家具搗毀，拿刀恐嚇說要殺他、要放火燒房子
    。」、「（問：接到報案之後你就趕過去看嗎？）丙○○是
    騎腳踏車過來的，我請他先回去，我隨後就到。」、「（問
    ：去到現場時看到的情況為何？）現場情況我看到裝有食物
    的餐具被灑在地上破了一地、木條椅丟在沙發上面、玻璃破
    掉了。」、「（問：是不是電視也被推到地上？）是。」、
    「（問：你到場後他們二人是否還有在口角？）那是第2 次
    才有口角。」、「（問：你什麼時候開始進行蒐證？）去的
    第一次我就開始蒐證，蒐證完畢後，我不放心又調回頭，我
    回去他們在門口吵得好凶，於是我又第2 次蒐證。」、「（
    問：第2 次蒐證時，被告有罵你嗎？）有。」、「（問：他
    怎麼罵？）如我的職務報告所寫的那樣。」、「（問：後來
    他還有對你做什麼舉動？）我拿相機出來錄影，被告看到就
    以台語說『你拍三小』，他把騎樓下的腳踏車往我丟過來，
    我閃避要後退，他又逼上來，且拿旁邊的盆栽丟我。」、「
    （問：他當時有沒有酒醉？）有沒有酒醉我不知道，但他有
    喝酒。」、「（問：丙○○他什麼時候把被告拿的刀子交給
    你？）是到派出所作筆錄時。」、「（問：他說這隻刀子是
    被告拿來做什麼用途？）丙○○拿這隻刀子來，說他兒子拿
    這隻刀子恐嚇他。」等語（參審卷99年6 月30日審判筆錄第
    2 至4 頁）。是由證人甲○○的上述證詞，參酌其於偵查時
    的證述（參偵卷第69頁），復斟酌證人丙○○的上述證詞、
    卷附現場照片、監視器翻拍照片（參偵卷第45至52頁）所示
    ，可知丙○○至派出所報案後，甲○○立即到場蒐證，並在
    場拍照，當場以台語對甲○○侮辱以「幹你娘、幹你娘雞巴
    你是照什麼東西」等語，復見甲○○欲上前以現行犯對其為
    逮捕之際，即拿起停放於門口之腳踏車及路旁盆栽丟往甲○○而妨害公務執行等事實。
  (三)證人丙○○於警詢、偵查時均一致證稱於上述時地，被告乙○○酒後與伊發生口角，除砸毀屋內之電視、鍋子、窗戶等
    物外，復持1 呎半之長刀，作勢欲砍殺伊，並恐嚇稱：「給
    你死還要放火燒房子」，致伊心生畏懼報警處理等情。復徵
    諸證人甲○○的證詞，及衡酌卷附的現場照片（參偵卷第45
    至47頁）所示，可知案發當日丙○○住處之電視倒下，長條
    椅子的椅座與椅腳分離，鍋子、菜餚散落於地，客廳玻璃破
    裂且雜亂無章等事實，足見證人丙○○的證詞為真實可採。
    再斟酌被告乙○○陳稱案發當日上午8 時許至鄰居處飲酒，
    當日下午1 時許回家等語，足見被告乙○○於飲酒後，與其
    父丙○○發生口角，因而心生不滿，乃把鍋子菜餚拿起來往
    地上丟，復把電視機摔到地上，並以木製長條椅子把窗戶玻
    璃打破，邊摔邊說要給丙○○死、放火燒房子，並拿刀子作
    勢要殺丙○○，致丙○○心生畏懼逃離住處後報警處理等事
    實。被告上述辯解係避重就輕之詞，不足採信。
  (四)綜上，被告坦承妨害公務之犯行，與證人丙○○、甲○○的
    證詞相符，且與卷附的現場照片、監視錄影器翻拍照片相合
    ，足見其此部分的自白與犯罪事實相符。至其就恐嚇部分的
    辯解，顯為臨訟卸責之詞，不足採信，此外，復有證人丙○○、甲○○的證詞及前述照片附卷可考，其恐嚇危害安全、
    妨害公務執行、侮辱公務員等犯行，洵堪認定。
四、查被告乙○○為丙○○之子，彼此具有家庭暴力防治法第3
    條第3 款之家庭成員關係。被告於上揭時地，對被害人丙○○實施恐嚇，係屬家庭成員間實施精神上不法侵害之行為，
    即係家庭暴力防治法第2 條第1 款所規定之家庭暴力，且為
    家庭暴力防治法第2 條第2 款之家庭暴力罪（起訴書漏列此
    法條），復構成刑法第305 條之恐嚇危害安全罪，惟因家庭
    暴力防治法之上開規定並無罰則之規定，是以應僅依刑法恐
    嚇危害安全罪之規定予以論科。又其另犯刑法第135 條第1
    項妨害公務執行、第140 條第1 項侮辱公務員罪。被告同時
    為妨害公務執行、當場侮辱公務員等犯行，應係以一行為，
    觸犯構成要件不相同之罪名，為想像競合犯，應從一重妨害
    公務執行罪論處。又被告乙○○前因妨害公務案件，經臺灣
    桃園地方法院判處有期徒刑3 月確定，於97年7 月2 日易科
    罰金執行完畢；復因傷害案件，經本院判處有期徒刑3 月確
    定，於99年1 月30日執行完畢，此有臺灣高法院被告前案紀
    錄表在卷可憑，其曾受有期徒刑之執行完畢，於5 年內故意
    再犯本件有期徒刑以上之2 罪，均為累犯，均應依刑法第47
    條第1 項規定加重其刑。至被告所犯恐嚇危害安全與妨害公
    務執行等罪間，犯意各別，行為不同，應予以分論併罰。爰
    審酌被告因細故即對其父親丙○○為上述恐嚇行為，實屬不
    該，且於警員到場處理執行公務之際，以前述強暴行為妨害
    警員公務的執行，且侮辱公務員，惡性非輕。再考量其於犯
    罪後坦認妨害公務執行之犯行，但否認恐嚇犯行，及斟酌其
    曾因妨害公務執行罪經法院判處有期徒刑3 月執行完畢後，
    再犯本件妨害公務執行罪。又衡酌其犯罪的動機、目的、手
    段、所生危害等一切情狀，分別量處如主文所示之刑，並諭
    知易科罰金之折算標準，並定其應執行刑，復諭知易科罰金
    之折算標準。至扣案的長刀1 支，雖係被告持以恐嚇丙○○
    的工具，但被告否認為其所有，復無證據顯示係其所有，自
    不得予以沒收，附此敘明。
據上論斷，應依刑事訴訟法第299 條第1 項前段，刑法第135 條
第1 項、第140 條第1 項、第305 條、第55條前段、第47條第1
項、第51條第5 款、第41條第1 項前段，刑法施行法第1 條之1
，判決如主文。
本案經檢察官林俊杰到庭執行職務。
中    華    民    國    99    年    7     月    14    日
                  刑事第一庭  法  官  呂曾達
以上正本證明與原本無異。
如不服本判決應於收受判決後10日內向本院提出上訴書狀，並應
應敘述具體理由。其未敘述上訴理由者，應於上訴期間屆滿後20
日內向本院補提理由書 (均須按他造當事人之人數附繕本)「 切
勿逕送上級法院」。告訴人或被害人如對本判決不服者，應具備
理由請求檢察官上訴，其上訴期間之計算係以檢察官收受判決正
本之日期為準。
                              書記官  劉容辰
中    華    民    國    99    年    7     月    14    日
附錄：
中華民國刑法第135條第1項
（妨害公務執行及職務強制罪）
對於公務員依法執行職務時，施強暴脅迫者，處 3 年以下有期
徒刑、拘役或 3 百元以下罰金。
中華民國刑法第140條第1項
（侮辱公務員公署罪）
於公務員依法執行職務時，當場侮辱，或對於其依法執行之職務
公然侮辱者，處 6 月以下有期徒刑、拘役或 1 百元以下罰金。
中華民國刑法第305條
（恐嚇危害安全罪）
以加害生命、身體、自由、名譽、財產之事，恐嚇他人致生危害
於安全者，處 2 年以下有期徒刑、拘役或 3 百元以下罰金。

司法院資訊處製作；財團法人民間司法改革基金會備份。
